【裁判字號】    89,婚,304
【裁判日期】    890609
【裁判案由】    離婚等
【裁判全文】
臺灣高雄地方法院民事判決  八十九年度婚字第三○四號
    原      告  乙○○
    被      告  甲○○
右當事人間離婚事件，本院判決如左：
    主    文
原告之訴駁回。
訴訟費用由原告負擔。
    事    實
甲、原告方面：
一、聲明：(一)請准原告與被告離婚。(二)兩造所生之長男胡宸誠、長女胡雅嵐權利義務
    之行使或負擔均由原告任之。
二、陳述：(一)原告與被告於民國七十五年間結婚，婚後生有一子胡宸誠、一女胡雅嵐
    。結婚之初，二造尚能和睦相處，唯子女相繼出生後，被告即畢露粗暴之原形，
    動輒打罵原告，但原告不諳法律，從不知驗傷。民國八十九年一月十五日清晨三
    時許，被告自外喝酒回家，被告竟又無緣無故，在自宅二樓房咬傷原告，原告
    懼其淫威，奔逃至陽台，大呼救命，被告始未再以暴力相向，但已致原告受有：
    左下頷角處咬傷痕２×０．５公分合併皮下瘀血之傷害。被告長期因細故而
    毆打原告，使原告精神、肉體痛若不堪，已達於不堪同居之地步。為此，依不堪
    同居之虐待訴請離婚。(二)被告既有暴力傾向，且有酗酒惡習，對於子女之生長，
    自有不良影響，是二造離婚後，對於未成件子女胡宸誠、胡雅嵐權利義務之行使
    或負擔，自以由原告任之為宜。爰並請將胡宸誠、胡雅嵐之監護權定由原告行使
    。
三、證據：提出戶籍謄本、驗傷診斷書各一份，並聲請訊問證人胡雅嵐、胡宸誠。
乙、被告方面：
一、聲明：如主文所示。
二、陳述：原告陳稱被告生性粗暴常年打罵，所言不實。若是如原告所言，隔壁鄰
    居、里長、鄰長必會知曉，庭上可傳里長、鄰長及對面鄰居潘保祿。八十九年
    一月十五日原告自外喝酒回家心情不佳，與被告在陽台言語不和，原告突至廚房
    拿菜刀到陽台殺被告，經被告搶下菜刀，於被告放置菜刀時原告趁被告不注意時
    用右手重抓被告下體不放，致使被告下體重創內部嚴重出血，被告在不得已半昏
    迷情況下咬了原告一口，原告才放手，被告因痛疼不止倒在陽台，不知何時原告
    打電話通知其母，其母到時也不問事由就拿鐵棍打被告，可憐被告當時下體重創
    無力抵抗致被打的全身是傷，岳母畢竟是長輩，被告為不傷雙方和氣並未驗傷提
    出告訴，被告於出庭後才驗傷，仍是血尿，可見當時受傷之重。原告是一名家庭
    主婦，在家一年下廚不超過十次，經常喝醉酒半夜回家，被告關心她的身體，勸
    其少喝酒，還被原告罵心情不好少管。被告懷疑原告有外遇，曾偷偷尾隨發現原
    告跟一名男子至高雄縣鳳山市○○路「亞歷山大汽車旅館」多次，但被告深愛原
    告及孩子，為家庭圓滿，被告一直隱忍心中，因為孩子若知此事，孩子的心靈會
    受到很大的打擊。此次原告提出離婚，疑是另有人在旁搧動，且原告第一次提出
    告訴，被告至今均忍住並未提出反告，可證明被告是深愛原告，被告不去體會
    。被告是名家電修理員，人雖土，但是仍很明理，並非無理取鬧之人，且原告代
    收被告法院通知單直至開庭時前約二小時，經被告向原告索取時，原告才交出，
    被告也是沒說一句話即趕往出庭，由此可證明被告是位個性老實之人。
三、證據：提出戶籍謄本、診斷證明書各一份、電話通聯時間紀錄表及錄音帶一卷，
    並聲請訊問證人潘保祿及勘驗錄音帶。
丙、本院依職權函請高雄縣政府社會局對兩造就子女監護權之相關情事為訪視。
    理    由
一、按夫妻之一方受他方不堪同居之虐待者，固得請求離婚，惟請求離婚之原告對於
    此項虐待事實，除依法律規定無庸舉證外，應負舉證之責任；又民法第一千零五
    十二條第一項第三款所謂不堪同居之虐待，係指予以身體上或精神上不可忍受之
    痛苦，致不堪繼續同居者而言，如非客觀的已達於此程度，不容夫妻之一方，以
    主觀之見解，任意請求與他方離婚，業經最高法院三十七年上字第六八八二號、
    三十四年上字第三九六八號判例，足資參照。
二、本件原告主張兩造為夫妻關係，婚後並育有一子胡宸誠、一女胡雅嵐之事實，有
    原告所提出之戶籍謄本為證，自堪信為真實。至原告所陳婚後常遭被告無故毆打
    、身體及精神上受有不堪同居虐待等情，固據其提出驗傷診斷書一份為憑，惟被
    告堅詞否認，並以前揭情詞置辯。經查：
    (一)原告所陳其婚後經年遭受被告無故毆打乙節，雖提出大統診所於八十九年一月
      十五日開具之驗傷診斷書為證，惟稽之該診斷書其上載明原告致傷之原因係被
      咬傷，而受傷部位除僅在左下頷角一處有２×０．５公分合併皮下瘀血之傷害
      外，別無其他致傷原因及受傷部位，此與被告所辯當日深夜原告因工作關係，
      自外喝酒回家心情不佳，與被告在陽台言語不和，進而發生肢體衝突，原告趁
      被告不注意時用右手重抓被告下體不放，被告不得已才反咬了原告一口等語，
      實相符合，且被告所提出之高雄市立民生醫院診字第○一七九二號診斷證明書
      亦載明被告係遭人抓傷而導致血尿，益見被告所辯非需，堪予採信。至原告除
      此之外，則始終均未能提出具體明確之驗傷單據或診斷書證明，以證明被告確
      有毆打原告之事實，亦無法提供醫療院所名稱以供本院調閱相關病歷資料，是
      原告主張伊於婚後無故經常遭受被告毆打云云，尚難置採。
    (二)證人即兩造之子胡雅嵐（民國七十六年十一月八日生）、胡宸誠（民國七十八
      年三月九日生）雖到庭證稱：有看見被告毆打原告，打得很嚴重，被告不負責
      任、不支付生活費等語，惟兩位證人現與原告同住，且均已是就學之學童，有
      原告所提之戶籍謄本可證，亦為原告及證人所自承，則其等對人情世故自已有
      相當程度之認識，是證詞難免偏頗一方，亦屬人情之常，況依本院勘驗被告所
      提出之錄音帶，其內容確有第三人教導原告開庭時如何應對進退等說詞，且語
      多曖昧，此有勘驗筆錄在卷足稽，顯見原告於庭訊時所陳經年受被告無故毆打
      云云，及證人所述目睹被告毆打原告很嚴重等內容，是否屬實，即殊有疑義，
      要難遽以憑採。
三、綜上所述，原告所主張受被告不堪同居虐待之事實，既未能舉證以實其說，揆諸
    首揭判例說明，自難認其已盡舉證之責任。從而，原告本於民法第一千零五十二
    條第一項第三款所規定夫妻之一方受他方不堪同居之虐待訴請離婚，即無理由，
    應予駁回。又原告訴請離婚部分，既無理由，則就子女監護權部分，本院即無從
    另為斟酌，應併予駁回。
四、結論：本件原告之訴為無理由，依民事訴訟法第七十八條，判決如主文。
中      華      民      國    八十九    年      六      月      九      日
                              臺灣高雄地方法院民事庭
~B法      官
右為正本，係照原本作成。
如不服本判決，應於送達後廿日內，向本院提出上訴狀。
~B法院書記官  林誠桂
中      華      民      國    八十九    年      六      月      九      日


司法院資訊處製作；財團法人民間司法改革基金會備份。
